【裁判字號】    92,簡上,383
【裁判日期】    920829
【裁判案由】    妨害兵役
【裁判全文】
臺灣高雄地方法院刑事判決                        九十二年度簡上字第三八三號
    上  訴  人
    即  被  告  甲○○
右列被告因妨害兵役案件，不服本院高雄簡易庭九十一年度雄簡字第一三一０號中
華民國九十二年四月十四日第一審簡易判決（聲請簡易判決處刑書案號：臺灣高雄地
方法院檢察署九十一年度偵字第一五四九六號），而提起上訴，本院判決如左：
    主  文
原判決撤銷。
甲○○後備軍人，居住處所遷移，無故不依規定申報，致使點閱召集令無法送達，處
拘役參拾日，如易科罰金，以參佰元折算壹日。
    事  實
一、甲○○係後備軍人，原住高雄市○○區○○路六二巷二四號十三樓之一，於民國
    八十九年六月間遷出上開地點，竟無故不依規定申報居住處所，致使高雄市後備
    司令部所發指定應於九十一年五月十五日八時至高雄市○○區○○路一號左支部
    中正堂報到之忠義二一四之二號點閱召集令無法送達，而未能辦理召集。
二、案經高雄市後備司令部函請臺灣高雄地方法院檢察署檢察官偵查後聲請簡易判決
    處刑。
    理  由
一、訊據被告甲○○固不諱言其為後備軍人，並未接獲右揭點閱召集令之事實，惟矢
    口否認有何妨害兵役之犯行，辯稱：其雖自八十九年六月起至台東工作，但每星
    期都會回高雄住處，然仍未收到點閱召集令云云。經查：右揭犯罪事實，業據函
    送機關即高雄市後備司令部以九十一年七月十二日（九一）嵩愛字第九一００一
    一號函函敘綦詳，並有高雄市後備司令部忠義二一四之二號點閱召集令、召集令
    交付情形記錄表、高雄市後備司令部列管後備軍人行方不明移送法辦年籍表各一
    份附卷可稽，足證被告確有住居所遷移，未依規定申報，致使點閱召集令無法送
    達之事實無訛。是本件事證明確，被告犯行堪予認定，應依法論科。
二、查被告甲○○行為後，妨害兵役治罪條例業已修正，並經總統於九十一年六月二
    十六日以華總一義字第０九一００一二八００七０號令公布施行，依被告行為時
    法律之規定，係違反修正前妨害兵役治罪條例第十一條第一項第三款、第三項規
    定，應依同條例第七條第二項規定，處一年以下有期徒刑、拘役或三百元以下罰
    金，惟本件裁判時之妨害兵役治罪條例，就同一行為之處罰，改依修正後妨害兵
  役治罪條例第十條第一項第三款、第三項規定，應依修正後同條例第六條第二項
    規定，處一年以下有期徒刑、拘役或科新臺幣九萬元以下罰金，比較被告行為時
    之法律與本件裁判時之法律，修正前之刑度較有利於被告，故依刑法第二條第一
    項但書之規定，應適用修正前之妨害兵役治罪條例第十一條第一項第三款、第三
    項規定，而依修正前同條例第七條第二項科刑。是核被告所為，係犯修正前之妨
    害兵役治罪條例第十一條第三項、第一項第三款之罪，應依修正前之同條例第七
    條第二項科刑。原審以被告犯罪事證明確，予以論罪科刑，固非無見，惟被告係
    自八十九年六月起至台東工作而遷出上開住所等情，業據被告於本院調查審理時
    供陳在卷，是被告遷出上開住所之時間乃八十九年六月間，而非原審所認定之九
    十一年一月，且本件點閱召集令無法送達之時間為九十一年五月間，有前開召集
    另交付情形紀錄表可按，足認本件被告遷出上開住所及點閱召集令無法送達之時
    間均係於妨害兵役治罪條例修正公布之前，從而原審認被告犯罪之時間在該法修
    正後，而適用修正後妨害兵役治罪條例第十條第三項、第一項第三款、第六條第
    二項科刑，尚有未洽，上訴意旨執前詞指摘原判決不當，雖無理由，惟原判決既
    有可議，自應由本院將原判決撤銷，另為適當之判決。爰審酌被告未依法申報住
    居所遷移，致使點閱召集無法送達之犯罪情節尚非重大，且所生危害尚微等一切
    情狀，酌情量處如主文所示之刑，並諭知易科罰金之折算標準。
據上論斷，應依刑事訴訟法第四百五十五條之一第一項、第三項、第三百六十九條第
一項前段、第三百六十四條、第二百九十九條第一項前段，修正前妨害兵役治罪條例
第十一條第三項、第一項第三款、第七條第二項，刑法第二條第一項但書、第十一條
前段、第四十一條第一項前段，罰金罰鍰提高標準條例第一條前段、第二條，判決如
主文。
中      華      民      國    九十二    年      八      月    二十九    日
                                  臺灣高雄地方法院刑事第八庭
                                        審判長法  官  曾逸誠
                                              法  官  盧怡秀
                                              法  官  黃悅璇
右正本證明與原本無異。
不得上訴。
                                              書記官  沈  蘊
中    華    民    國      九十二      年      九      月      一      日


司法院資訊處製作；財團法人民間司法改革基金會備份。
